【裁判字號】    89,易,3612
【裁判日期】    891123
【裁判案由】    贓物
【裁判全文】
臺灣臺中地方法院刑事判決                        八十九年度易字第三六一二號
    公  訴  人  台灣台中地方法院檢察署檢察官
    被      告  乙○○
    選任辯護人  陳佳俊
右列被告因贓物案件，經檢察官提起公訴（八十九年度偵字第一六一六七號），本院
判決如左：
    主  文
乙○○無罪。
    理  由
一、公訴意旨如後附起訴書所載。
二、按犯罪事實應依證據認定之，無證據不得推定其犯罪事實，又不能證明被告犯罪
    者，應諭知無罪之判決。刑事訴訟法第一百五十四條、第三百零一條第一項分別
    定有明文。本件公訴人認被告涉犯故買贓物之罪嫌，無非係以被告身為中古行動
    電話之買賣業者，於購買時理應會檢視出售人之證件資料，及本件之贓物係全新
    之行動電話，被告以顯不相當之價格收購，依常情應有贓物之認識云云。本院訊
    之被告乙○○，固坦承向不知名人士購入起訴書所載之行動電話（其中民國八十
    九年九月一日不詳姓名男女拿來賣者為型號ＳＡＧＥＭ９６８及ＳＡＧＥＭ９３
    ０二支，起訴書多載諾基亞７１１０、摩托羅拉Ｐ７６８９、ＢＯＳＣＨ９０９
    三支），惟堅詞否認有贓物之認識，辯稱：伊開設跳蚤電訊行買賣中古行動電話
    才一個月，對於業務經營尚不熟悉，故不知要檢視出售者之身分，以保己身權益
    ，待案發後伊知該些行動電話係他人搶來之贓物時，即努力幫助警方破獲該強盜
    集團，伊決無故買贓物好讓搶匪順利銷贓之意思等語。
三、經查，被告稱「不詳人士拿那些行動電話來賣時，只有手機本身及電池，沒有包
    裝及其他配件」（本院八十九年十一月十六日審判筆錄），起訴亦為如是之記載
    ，而按一般人所認為之全新行動電話，應是配有包裝盒、充電設備、保證書等物
    ，僅憑行動電話之外表，實難正確判斷全新與否，況據被告稱，行動電話外殼亦
    可換新，是以此點歸責被告應知其為全新之物尚嫌苛刻，且被告果知該些行動電
    話為全新之物，縱以低價收入，應不至僅賺個新台幣五百至一千元，而仍以低於
    全新價一倍強之中古價售出；又查獲被告之台中市警察局第三分局巡佐張立文稱
    「我在被告店中查獲該些手機後，有留電話在被告店中，交代他們若賣手機的人
    再出現，要記得他的特徵並打電話和我聯絡，後來在十月二十三日，我們轄區又
    發生搶案，當天搶匪就拿搶得的手機去賣被告，被告的店員甲○○看到那男子到
    店中，就打電話給我並記下那男子的車牌，我們循著車牌資料，在二十六日就破
    了搶案」（本院八十九年十一月十六日審判筆錄），足徵本件搶案係被告店員幫
    助警方破獲，被告當時購買該些行動電話時，應無明知係他人搶得之物，而故意
    買贓之情；再證人陳志忠稱「我在被告店的對面開機車行，我八十二年開店到現
    在，被告那間店本來是賣皮鞋的，因為店面很大，所以隔了一部分給他賣手機，
    他是今年八月份才開始賣手機的，我也有向他買過」，店員甲○○稱「我們店中
    以前買進中古手機時都沒有記載客人的資料，案發後才開始記載」（本院八十九
    年十一月十六日審判筆錄），顯見被告營業時間距案發時僅約一個月，經驗不足
    ，警覺性不夠應可理解，而按被告買賣者均為中古物，其貨源當有可能是來路不
    明之物，然被告疏未查證，究與明知故買有間，非能僅因未紀錄貨源，遽認其必
    有贓物之認識，因認被告所辯堪以採信。此外，復查無任何積極證據足資證明被
    告有何公訴人所指之犯行，依右揭條文規定，自應為被告無罪之諭知。
據上論斷，應依刑事訴訟法第三百零一條第一項，判決如主文。
中      華      民      國    八十九    年     十一     月    二十三    日
                                        法  官  李  秋  娟
右正本證明與原本無異。
如不服本判決，應於判決送達後十日內向本院提出上訴狀，上訴於臺灣高等法院臺中
分院( 須附繕本 )。
                                        書記官
中      華      民      國    八十九    年     十一     月    二十三    日


司法院資訊處製作；財團法人民間司法改革基金會備份。
